行　政　法　院　判　決　　　　　　　　　　　　　八十七年度判字第二一一一號
　　再 審原 告　甲○○
　　　　　　　　乙○○
　　再 審被 告　經濟部中央標準局
右當事人間因有關專利事務事件，再審原告對本院中華民國八十七年五月二十八日八
十七年度判字第一○○六號判決提起再審之訴。本院判決如左︰
　　主  文
再審之訴駁回。
　　事  實
緣訴外人鎖緊實業有限公司於民國八十一年五月十五日以「塑性耐溫防鬆螺帽」，向
再審被告申請發明專利，經再審被告編為第00000000號審查、再審查，准予
專利，公告期滿審查確定後，於八十四年八月三十日以台專（乙）一五○三二字第
一三八六八○號函准鎖緊實業有限公司將專利權讓予再審原告乙○○，並以台專（
丙）一四○○五字第八三六五七三號函發給乙○○發明第○七○七九七號專利證書（
專利權期間自八十四年一月十一日至一○一年五月十四日），函內同時載明自八十五
年起，每年應於一月十日屆期前繼續繳納年費，未依限繳納者，得於期限後六個月內
加倍補繳；如逾補繳期限，其專利權即自原繳費期限屆滿之日消滅。嗣再審原告等於
八十五年八月九日申請依專利法第十八條第二項規定回復原狀，再審被告以八十五年
九月十二日台專（丙）一三○一七字第一三五四○九號函復再審原告乙○○，略以
本案專利權自八十五年一月十一日起已當然消滅，所請回復原狀一節，歉難同意。再
審原告等不服，提起一再訴願，經遭決定駁回，提起行政訴訟，復經本院以八十六年
度判字第二八七六號判決駁回其訴確定在案。再審原告等以該判決有行政訴訟法第二
十八條第二款規定之再審事由，提起再審之訴，經本院八十七年度判字第一○○六號
判決駁回。茲認原判決有行政訴訟法第二十八條第六款之再審事由，復提起再審之訴
。其意旨略謂：一、再審原告依行政訴訟法第二十八條第六款：當事人之代理人，關
於該訴訟有刑事上應罰之行為，影響判決者（得向該院提起再審之訴！）之規定，再
次向鈞院提起再審之訴；理由：(一)再審原告之代理人（即中聯專利事務所），因將再
審原告委託其繳交之五年專利年費，侵吞了四年的專利年費；而只繳交壹年之專利年
費。以致因第二年之專利年費，在不知情的狀況下；未依期限繳納，而專利權，也因
此被消滅掉。目前再審原告正對代理人提出侵占等之告訴，且正由台北地檢署偵辦中
。(二)又！該代理人所及侵占專利年費乙案，屬於刑事上應罰之行為。而且該犯法之
行為，直接影響本行政訴訟之判決。（因為！鈞院一直以代理人之意思表示：直接對
本人發生效力。為此一理由，一再駁回聲請人之訴。）因此！再審原告依行政訴訟法
第二十八條第六項之規定，提出再審之訴，並無不妥。二、又！再審原告二十年專利
權被消滅之原因；完全是因代理人不法之行為所害。之前，曾以專利法第十八條第二
項．．．「不可歸責於己之事由」提出回復原狀之聲請。然！鈞院八十七年度判字第
一○○六號判決書上，並未對何謂「不可歸責於己之事由」之意思，提出詳細之解說
，而就駁回再審之訴，實難甘服。三、專利年費之繳納方式，實在是不公平和不適法
，理由：(一)再審原告於八十四年五月二十四日委託代理人繳納專利年費，而於八十四
年八月初才取得該專利證書，而至八十五年一月十一日止，因第二年之專利年費，未
依期限繳納，而專利權於八十五年一月十一日被消滅。而再審原告自取得專利證書至
被消滅，才短短的約四個半月的時間，而繳了壹年的專利年費。(二)反觀另案，申請
案號：00000000，該專利自八十六年壹月十四日起，即享有「暫准專利」之
權利。而至該專利案於八十七年壹月二十二日被「異議成立」不予專利止，該專利權
共享有壹年過七天。然爾，該享有之壹年多的專利權，分文未繳﹖而繳費的，只享
有壹年！(三)以上之舉例，只是專利年費之繳費，與不用繳費之實例。合理嗎﹖合法嗎
﹖不知鈞院對此一繳費方式，做何判定。為此狀請判決廢棄原判決、撤銷原處分及一
再訴願決定，回復本案專利權等語。本件未經再審被告提出答辯。
    理  由
按行政訴訟法第二十八條第六款所稱當事人之代理人，關於該訴訟有刑事上應罰之行
為，影響於判決者，係指當事人於行政訴訟中有代理人代為訴訟行為，因該代理人就
本案行政訴訟有關事項之所為構成刑事上應予處罰之要件，其結果並足以影響於判決
結果而言。茍當事人於行政訴訟中自為訴訟行為而無代理人者，縱於原處分或訴願階
段委任代理人，於代理事項有刑事上應罰之行為，仍無該條款之適用。本件再審原告
因有關專利事務事件提起行政訴訟，經本院八十六年度判字第二八七六號判決駁回，
嗣對該判決提起再審之訴，又經原判決駁回。經查再審原告均自為訴訟行為，顯無代
理人存在，其所述委任專利代理人侵占其專利年費之情形，非屬行政訴訟中之事項，
依首開說明，自不符合行政訴訟法第二十八條第六款之要件，即難認原判決有再審原
告所指該款之再審事由。至於專利年費繳納方式是否公平適法，無從進而論斷。再審
原告起訴意旨，核無再審理由，應予駁回。
據上論結，本件再審之訴為無再審理由，爰依行政訴訟法第三十三條、民事訴訟法第
五百零二條第二項，判決如主文。
中    華    民    國     八十七      年      十      月     二十九      日
                    行 政 法 院 第 三 庭
                                審 判 長 評  事      曾  隆  興
                                         評  事      趙  永  康
                                         評  事      高  啟  燦
                                         評  事      蔡  進  田
                                         評  事      鄭  淑  貞
右  正  本  證  明  與  原  本  無  異
                                         法院書記官  郭  育  玎
中    華    民    國     八十七      年      十      月      三十       日
